【裁判字號】    91,易,3427
【裁判日期】    920605
【裁判案由】    侵占
【裁判全文】
臺灣高雄地方法院刑事判決                        九十一年度易字第三四二七號
    公  訴  人  臺灣高雄地方法院檢察署檢察官
    被      告  甲○○
右列被告因侵占案件，經檢察官提起公訴（九十一年度偵字第一九三一六號），本院
判決如左：
    主  文
甲○○意圖為自己不法之所有，而侵占自己持有他人之物，處拘役參拾日，如易科罰
金，以參佰元折算壹日。緩刑貳年。
    事  實
一、甲○○與乙○○於民國九十一年八月十二日在本院所屬民間公證人黃庭和事務所
    公證結婚，二人於婚前協議至法院投標拍賣之房屋，甲○○於是在九十一年五月
    三十一日先匯款新台幣（下同）九十七萬元，至乙○○於台新國際商業銀行（下
    稱台新銀行）苓雅分行所開立帳號00000000000000號帳戶內，乙
    ○○因而於九十一年六月二十八日中午十二時五十分許，先至台新銀行高雄分行
    辦理以該分行為發票人、付款人為臺灣銀行高雄分行、發票日為九十一年六月二
    十八日、面額七十一萬三千元、支票號碼為ＢＥ0000000號之支票一紙（
    下稱系爭支票），以為當日下午欲投標法院拍賣房屋之保證金，嗣於同日下午一
    時三十分許，乙○○取得上開支票到二人約定高雄市三民區○○○路之現代大飯
    店五○二號房間後，乙○○即將上開支票交由甲○○先行填寫投標單，惟因投標
    單是否包括甲○○之名義而發生爭執，乙○○憤而離去，嗣乙○○發現其疏未將
    該紙支票取回，立即回到前開房間質問甲○○是否將該支票收起，詎甲○○竟基
    於為自己不法所有之意圖，謊稱該紙支票已交還乙○○，乙○○即認該支票可能
    遺失，旋於當日下午至台灣銀行高雄分行填寫遺失票據申請書辦理止付手續，甲
    ○○取得其持有之上開支票，隨即於九十一年七月二日易持有為所有存入其於合
    作金庫銀行大順分行0000000000000號帳戶內提領，惟因該紙支票
    業經乙○○聲請止付而未果。
二、案經乙○○訴由高雄市政府警察局三民第二分局移送臺灣高雄地方法院檢察署檢
    察官偵查起訴。
    理  由
一、訊據被告甲○○固不否認右揭匯款至告訴人乙○○帳戶，而由乙○○辦理系爭支
    票，以便至法院投標拍賣之房屋，嗣因二人於填寫投標單時意見相左，乙○○因
    而離去，嗣其即將系爭支票存入其帳戶提領之事實，惟矢口否認有侵占犯行，辯
    稱：系爭支票係告訴人乙○○丟給伊的，並非遺失，且系爭支票之金額係由伊匯
    給告訴人，伊無侵占之意思云云。惟查：右揭犯罪事實，除經告訴人於警偵訊及
    本院審理時指訴綦詳外，並有高雄市票據交換所九十一年七月十二日函附系爭支
    票及退票理由單、遺失票據申請書各一份在卷可稽（詳警卷第六至八頁），足證
    告訴人於發現支票遺失後，確實於向台灣銀行高雄分行辦理掛失止付，如謂其係
    主動將系爭支票丟給被告，則其何須向付款銀行辦理止付，是被告辯稱系爭支票
    並非告訴人遺失云云，自不足採。又系爭支票之金額雖係由被告匯入告訴人前開
    帳戶，此經本院查明屬實，有合作金庫銀行匯款單及合作金庫銀行大順分行00
    00000000000號被告帳戶存摺各一份為證（見本院卷第二四、二五頁
    ），惟系爭支票既係由告訴人至台新銀行高雄分行申請辦理並由其持有一節，此
    亦有台新銀行高雄分行九十一年十月二十二日函附系爭支票申請書代收入傳票及
    交易明細查詢表各一份附卷可稽（本院卷第九至一二頁），是系爭支票之所有權
  自屬於告訴人。縱令該支票之金額係由被告所匯入，然支票乃為典型之有價證券
    ，並為無因證券，支票上權利之移轉及行使，與占有支票有不可分離之關係，是
    故系爭支票之金額雖非告訴人所有，惟此與告訴人行使支票上所表彰之權利，並
    無影響，初不問系爭支票之金額係由何人匯入，而有不同，是被告辯稱伊無侵占
    之意思云云，亦無足取。從而被告將其持有告訴人之支票，於九十一年七月二日
    存入其於合作金庫銀行大順分行0000000000000號帳戶內提領之行
    為（詳警卷第七頁之退票理由單、本院卷第二六頁之存摺），自係易持有為所有
    之具體表現無疑。準此，本件事證明確已臻明確，被告之犯行，洵堪認定。
二、查侵占罪既、未遂之區別，以持有人就自己持有他人之物，將持有變更為所有之
    意思，表現於外部之行為，犯罪即屬既遂。本件被告既已將其持有告訴人之系爭
    支票，存入其自己之帳戶提領，雖嗣後因告訴人聲請止付而未獲付款，然被告已
    將易持有為所有之意思，表現於外部，自應論以既遂。故核被告所為，係犯刑法
    第三百三十五條第一項之侵占罪。爰審酌被告並無前科紀錄，素行良好，此有臺
    灣高等法院被告全國前案紀錄表在卷足佐，雖其侵占他人之支票，行為不足取，
    惟念其係因與告訴人因投標之意見相左，始進而侵占告訴人之系爭支票，其犯罪
    動機乃係為取回原匯入告訴人帳戶之金額，犯罪情節尚非嚴重等一切情狀，量處
    如主文所示之刑，並諭知易科罰金之折算標準，以資懲戒。又被告前未曾受有期
    徒刑以上刑之宣告，因一時失慮，偶罹刑典，經此刑之宣告後，應知警惕而無再
    犯之虞，本院因認暫不執行其刑為當，予以宣告緩刑二年，用啟自新。
據上論斷，應依刑事訴訟法第二百九十九條第一項前段，刑法第三百三十五條第一項
、第四十一條第一項、第七十四條第一款，罰金罰鍰提高標準條例第一條前段、第二
條，判決如主文。
本案經檢察官莊榮松到庭執行職務。
中    華    民    國    九十二    年      六      月        五        日
                                  臺灣高雄地方法院刑事第二庭
                                      法  官    吳為平
右正本證明與原本無異。
如不服本判決，應於判決送達後十日內，向本院提出上訴狀。
                                      書記官    曾秀鳳
中    華    民    國    九十二    年      六      月        九        日
附錄論罪科刑法條：
中華民國刑法第三百三十五條第一項
意圖為自己或第三人不法之所有，而侵占自己持有他人之物者，處五年以下有期徒刑
、拘役或科或併科一千元以下罰金。


司法院資訊處製作；財團法人民間司法改革基金會備份。
